【裁判字號】    89,訴,2212
【裁判日期】    900525
【裁判案由】    返還借款
【裁判全文】
臺灣板橋地方法院民事判決  八十九年度訴字第二二一二號
    原      告  乙○○
    被      告  甲○○
右當事人間請求侵權行為損害賠償事件，本院判決如左：
    主    文
被告應給付原告新臺幣柒拾參萬玖仟元，及自民國八十九年九月二十九日起至清償日
止，按週年利率百分之五計算之利息。
訴訟費用由被告負擔。
本判決第一項於原告以新臺幣貳拾肆萬柒仟元為被告供擔保後，得假執行。但被告於
假執行程序實施前以新臺幣柒拾參萬玖仟元為原告預供擔保，得免為假執行。
    事    實
甲、原告方面：
  一、聲明：求為判決如主文第一項所示。並陳明願供擔保請准宣告假執行。
  二、陳述：
    (一)被告於民國八十八年三、四月間陸續持發票人均為曾志民，票號分別為ＨＡ0
      000000號、ＨＡ0000000號及ＨＡ0000000號，面額各新
      臺幣（下同）十五萬元、十五萬元及二十萬元之支票三紙，向原告調現借款，
      原告依票面金額如數借予被告共計五十萬元，詎上開支票到期，竟均遭退票不
      獲兌現。另被告於八十八年四月九日、四月十二日、四月十四日分別向原告借
      款六萬元、三萬元及九萬九千元，有被告提領原告於台北市第一信用合作社，
      帳號0000000000000號帳戶內款之紀錄可稽。再被告又於八十八
      年四月三十日向原告借款五萬元，並要求原告將款項匯入其母田玲之帳戶中。
      以上合計被告向原告借款七十三萬九千元，如附表所示，經原告一再催討，被
      告均置之不理，爰依借款請求權之法律關係訴請被告給付七十三萬九千元。
    (二)對被告抗辯之陳述：被告向原告借款七十三萬九千元部分雖未書立借據，惟兩
      造曾於八十九年五月間就被告積欠原告借款之事商談和解及分期償還事宜，當
      時簽立之和解書中被告即已承認其共積欠原告二百十七萬元，包括本件借款七
      十三萬九千元、另一筆借款一百三十萬元（交付其母田玲支票以為償還，但已
      跳票不獲兌現）及原告支出之律師費、裁判費及執行費計十三萬一千元。雖該
      和解書嗣後因被告父母均不願出面擔任連帶保證人而不成立，惟仍足證兩造間
      確有本件七十三萬九千元之借款債務存在。
  三、證據：提出支票及退票理由單影本六件、銀行存摺封面及內頁影本二件、匯款
      單影本乙件、和解書二件為證。並聲請訊問證人曾志民及律師陳麗玢。
乙、被告方面：
  一、聲明：求為判決駁回原告之訴。並陳明如受不利之判決，願供擔保請准宣告免
            為假執行。
  二、陳述：
      並未持曾志民之支票向原告借款，與伊無關。確實曾與原告簽立金額一百三十
      萬元之和解書乙件，並未與原告簽立另一份二百十七萬元之和解書。
    理      由
一、本件原告起訴主張被告於八十八年三、四月間陸續持發票人均為曾志民，票號分
    別為ＨＡ0000000號、ＨＡ0000000號及ＨＡ0000000號，
    面額各十五萬元、十五萬元及二十萬元之支票三紙，向原告調現借款，原告依票
    面金額如數借予被告共計五十萬元，詎上開支票到期，竟均遭退票不獲兌現。另
    被告於八十八年四月九日、四月十二日、四月十四日分別向原告借款六萬元、三
    萬元及九萬九千元，有被告提領原告於台北市第一信用合作社，帳號00000
    00000000號帳戶內款之紀錄可稽。再被告又於八十八年四月三十日向原
    告借款五萬元，並要求原告將款項匯入其母田玲之帳戶中。以上合計被告向原告
    借款七十三萬九千元，如附表所示，經原告一再催討，被告均置之不理，以送達
    支付命令爰依借款請求權之法律關係訴請被告給付七十三萬九千元，及自支付命
    令送達翌日起至清償日止之法定遲延利息等語。對被告抗辯之陳述：被告向原告
    借款七十三萬九千元部分雖未書立借據，惟兩造曾於八十九年五月間就被告積欠
    原告借款之事商談和解及分期償還事宜，當時簽立之和解書時被告即已承認其共
    積欠原告二百十七萬元，包括本件借款七十三萬九千元、另一筆借款一百三十萬
    元（交付其母田玲支票以為償還，但已跳票不獲兌現）及原告支出之律師費、裁
    判費及執行費計十三萬一千元。雖該和解書嗣後因被告父母均不願出面擔任連帶
    保證人而不成立，惟仍足證兩造間確有本件七十三萬九千元之借款債務存在。被
    告則以並未持曾志民之支票向原告借款，與伊無關。確實曾與原告簽立金額一百
    三十萬元之和解書乙件，並未與原告簽立另一份二百十七萬元之和解書云云資為
    抗辯。
二、經查：本件原告主張被告先後向伊借款七十三萬九千元之事實，為被告否認在卷
    ，惟據原告提出支票及退票理由單影本六件、銀行存摺封面及內頁影本二件、匯
    款單影本乙件為證，並提出兩造曾於八十九年五月間就上開借款清償事宜簽立和
    解書，雖嗣後因被告之父母不願充任連帶保證人而不成立，但當時居間協議之陳
    麗玢律師提出陳報狀陳明：兩造於八十九年五月底親至本律師事務所協調被告積
    欠原告債務償還事宜，兩造當場會算被告共向原告借款二百十七萬元，其中一百
    三十萬元田玲支票借款、五十萬元曾志民支票借款、提領原告於台北市第一信用
    合作社帳戶存摺借款十八萬九千元、匯至田玲帳戶借款五萬元及由被告負擔原告
    前所支出之律師費用十三萬一千元，並當場簽立和解書同意被告自六月起按月分
    期償還，原告則撤回對被告母親田玲之票款訴訟及房地之假扣押，惟關於保證人
    部分，被告表示須回去請其父母簽章。嗣至八十九年六月間，被告、被告母親田
    玲及律師於法院會合，欲辦理保證人簽章及撤回起訴、假扣押事宜，詎當場田玲
    表示其僅要撤回起訴及假扣押，不要當保證人，致兩造無法按和解書履行，而和
    解不成立等語，被告雖否認曾簽立該二百十七萬元之和解書，惟於本院九十年五
    月十一日言詞辯論時自認兩造和解時確已對上開項目及金額進行會算，顯見被告
    確曾向原告借款七十三萬九千元，且原告已透過和解協調程序催告被告清償債務
    ，該借款之清償期業已屆至，復以支付命令送達為催告被告清償借款之意思表示
    ，原告主張之事實堪信為真。又本件原告依借款請求權向被告請求履行債務，而
    非以和解書之法律關係請求，故對被告是否親自簽立該和解書之事實無涉，併此
    敘明。
三、從而，原告爰依借款請求權之法律關係訴請被告給付七十三萬九千元，及自支付
    命令送達翌日即八十九年九月二十九日起至清償日止，按週年利率百分之五計算
    之法定遲延利息，為有理由，應予准許。
四、假執行之宣告：原告及被告各陳明願供擔保以代釋明，聲請宣告假執行或免為假
    執行，經核均無不合，爰分別酌定相當之擔保金額准許之。
五、據上論結，本件原告之訴為有理由，依民事訴訟法第七十八條、第三百九十條第
    二項、第三百九十二條，判決如主文。
中      華      民      國    九十    年      五        月    二十五    日
                                        臺灣板橋地方法院民事第一庭
~B法      官  張紫能
右為正本係照原本作成。
如對本判決上訴，須於判決送達後二十日內向本院提出上訴狀。
中      華      民      國    九十    年      五        月    二十五    日
~B法院書記官  黃美雲


司法院資訊處製作；財團法人民間司法改革基金會備份。
